【裁判字號】    99,易,720
【裁判日期】    990701
【裁判案由】    詐欺
【裁判全文】
臺灣臺南地方法院刑事判決               99年度易字第720號
公  訴  人  臺灣臺南地方法院檢察署檢察官
被  告  乙○○
上列被告因詐欺案件，經檢察官提起公訴（99年度偵字第4610號
），本院判決如下：
    主  文
乙○○幫助意圖為自己不法之所有，以詐術使人將本人之物交付
，累犯，處有期徒刑肆月，如易科罰金，以新臺幣壹仟元折算壹
日。
    事  實
一、乙○○前因妨害自由等罪，經法院判處有期徒刑6月，於民
    國96年1月8日易科罰金執行完畢。其明知任何人均可自行在
    金融機構開立帳戶，申請提款卡供存提款匯兌款項使用，無
    需費事借用或購買他人帳戶資料或金融卡暨其密碼，而一般
    人願意支付額外代價，刻意使用他人銀行帳戶金融卡及密碼
    ，無非係為供作詐欺行騙後存放贓款之用，並可藉此掩飾身
    分，避免遭警查緝，竟仍基於縱若有人以其帳戶遂行詐欺取
    財犯行，亦不違反其本意之幫助犯意，乙○○可預見提供自
    己帳戶給他人使用，可能供詐欺集團掩飾或隱匿其等重大犯
    罪所得之財物，竟仍不違背其本意，基於幫助他人詐欺取財
    之不確定故意，於98年11月23日後，同月26日前某時，在不
    詳地點，將其申辦之陽信商業銀行安順分行（下稱陽信商銀
    ）帳號00000000000號帳戶之存摺、提款卡（含密碼）以不
    詳代價交予真實姓名年籍均不詳之詐欺集團成員使用。嗣該
    詐欺集團中所屬之成員於98年11月26日上午10時許撥打電話
    予甲○○，佯稱其身份證遭盜用且涉嫌洗錢案件，需將帳戶
    內之款項匯至「陽光信託專戶」內等語，致甲○○陷於錯誤
    ，遂依指示匯款新台幣（下同）85,000元至乙○○所提供之
    前開陽信商銀帳戶內。嗣經甲○○於匯款後發覺有異，經報
    警處理始知上情。
二、案經臺南市警察局第三分局報請臺灣臺南地方法院檢察署檢
    察官偵查起訴。
    理  由
一、按被告以外之人於審判外之陳述，雖不符刑事訴訟法第159
    條之1至第159條之4之規定，而經當事人於審判程序同意作
    為證據，法院審酌該言詞陳述或書面陳述作成時之情況，認
    為適當者，亦得為證據，為刑事訴訟法第159條之5第1項所
    明文。本件卷附供述及非供述證據，被告乙○○於本案準備
    程序中，表示同意作為證據（見本院卷第13頁），本院審酌
    各該證據作成之情況，認為適當，復經本院於審判期日就上
    開證據依法進行調查、辯論，依刑事訴訟法第159條之5規定
    ，自有證據能力。
二、訊據被告乙○○對於：(一)陽信商銀帳號00000000000號帳戶
    為其申請開設；(二)詐欺集團成員於98年11月26日上午10時許
    撥打電話予甲○○，佯稱其身份證遭盜用且涉嫌洗錢案件，
    需將帳戶內之款項匯至「陽光信託專戶」內等語，致甲○○
    陷於錯誤，遂依指示匯款新台幣85,000元至乙○○所提供之
    前開陽信商銀帳戶內等情，固供承不諱，惟矢口否認有何幫
    助詐欺取財之犯行，辯稱：伊有將提款卡密碼寫在記事本上
    ，連同提款卡、存摺一同放在皮包內，皮包放在機車置物箱
    內，但皮包在98年11月24日晚間11時遺失所以放在裏面的存
    摺、提款卡、密碼等文件資料都一起遺失，伊遺失皮包後有
    先去安順派出所報案，但是該所員警說伊去錯轄區，所以於
    遺失皮包一周後才又到公園派出所報案，伊沒有將陽信商銀
    帳戶之提款卡及密碼交付他人云云。
三、經查，本案帳戶係被告乙○○於94年12月15日申請開立，有
    對於陽信商銀99年1月27日陽信安順字第990003號函暨附件
    陽信商銀帳戶開戶資料及交易明細表各1件在卷可稽（警卷
    第10頁至第16頁）；又被害人甲○○遭詐欺集團詐騙，誤以
    為其身份證遭盜用且涉嫌洗錢案件，需將帳戶內之款項匯至
    「陽光信託專戶」內，乃陷於錯誤，依指示於98年11月26日
    匯款至被告乙○○陽信商銀帳上揭帳戶一情，亦經證人即甲
    ○○於警詢時指述歷歷（警卷第3、4頁），並有被害人甲○
    ○之存款送款單1件（警卷第7頁）存卷可佐，且被告對於上
    情亦供認不諱，是本案帳戶為被告所開設，嗣遭詐欺集團成
    員持以遂行詐欺取財犯行之工具，已甚明確。
四、被告乙○○雖以前詞置辯，然查：
  （一）按凡稍具常識及社會經驗之人均知悉，若將提款卡密碼
        抄寫後與提款卡放置同處，一旦提款卡遭竊或遺失，則
        存摺內之存款極易遭人領取一空，被告為亦自承其知悉
        提款卡密碼為他人知悉後可能持之作為不法用途（本院
        卷第24頁），況依被告所述，其所有上開陽信商銀帳戶
        之提款卡密碼係以其子之母親生日作為密碼，基此，則
        其應無另行將密碼記載於筆記本上且將該筆記本與存摺
        、提款卡一同存放之理，況縱依其所述，其確係將存摺
        之提款卡密碼記載在筆記本上，然其記載密碼之方式，
        亦非直接書寫密碼，而係寫密碼之提示語，例如「小的
        媽媽」，則縱使同時竊得提款卡與筆記本之人應無得知
        該提款卡密碼之可能，是被告辯稱其未將提款卡密碼交
        付別人而係提款卡與記載密碼之筆記本一同遺失，以致
        他人得以使用該帳戶云云，有違一般社會經驗法則，實
        難遽信。
  （二）又被告於98年11月23日前往陽信商銀更換印鑑，有陽信
        商銀上開函文在卷可考，而據被告所陳，其係因學校需
        要提供家長帳戶匯入小孩的獎學金，所以其發現陽信商
        銀舊帳戶不見時，即前往其住處巷口之陽信商銀重新申
        辦，則該帳戶對被告而言，應係有重要用途之帳戶，被
        告竟將之隨手放置於置物箱，實難置信，且於遺失後，
        亦不直接前往住家附近之陽信商銀辦理遺失或再重新申
        辦，以供學校匯入其子之獎學金，延至於98年12月1日
        始報警處理，亦有違常理。
  （三）綜合上開各節，被告乙○○辯稱其將密碼寫在筆記本上
        與提款卡放在一起，連同存摺放在機車置物箱內一併遺
        失云云，有違一般社會經驗法則且悖於常情，難以採信
        。
  （四）又乙○○於98年11月23日尚且前往陽信商銀辦理更換印
        鑑，被害人甲○○於同月26日遭詐騙，依此推算，被告
        應係在98年11月23日後，同月26日前，將陽信商銀上開
        帳戶之存摺、提款卡交付予詐欺集團使用，附此敘明。
五、按金融機構開設存款帳戶，原係針對個人社會信用而予以資
    金流通，具有強烈之屬人性，而金融帳戶為個人理財之工具
    ，於金融機構申請開設存款帳戶並無任何特殊之資格限制，
    一般民眾皆可利用存入最低開戶金額之方式，任意在金融機
    構申請開設存款帳戶，且一人並可於不同之金融機構申請多
    數之存款帳戶使用，尚無任何困難，此乃眾所周知之事實，
    被告為有社會工作經驗之人，對此應有所認知，倘無正當理
    由使用他人提供之帳戶，客觀上自可預見其目的係供為某筆
    資金之存入，後再行領出之用，且該筆資金之存入及提領過
    程係有意隱瞞其流程及行為人身分曝光之用意，一般人本於
    一般認知能力應均易於瞭解。是依一般人之社會生活經驗，
    若見他人不以自己名義申請帳戶，反而向人收集存款帳戶為
    不明用途使用或流通，衡情對於該等帳戶可能供詐欺之不法
    目的使用，當有合理之預期，況且利用不相識之人之帳戶從
    事詐欺之用，早為傳播媒體廣為報導，被告為有社會經驗之
    人，其應可預見交付自己名義之帳戶存摺、金融卡（含密碼
    ）等帳戶資料予他人流通，誠有幫助從事詐欺取財犯行之人
    利用該帳戶作為實施犯罪之可能，但被告仍將其帳戶資料交
    付予年籍姓名均不詳之他人及其所屬詐欺集團，以致自己完
    全無法了解、控制其帳戶資料之使用方法及流向，故被告應
    具有縱他人利用該帳戶供實施詐欺取財犯罪之用，亦不違背
    其本意之幫助犯意甚明。
六、綜上論述，被告乙○○上開所辯，顯係卸責之詞，洵無可採
    。本案事證明確，被告幫助詐欺取財犯行，堪以認定，自應
    依法論科。
七、被告乙○○基於幫助他人犯罪之意思，將其所有之陽信商銀
    帳戶存摺、提款卡（含密碼）交付予姓名年籍不詳之人及所
    屬詐騙集團，該詐騙集團成員利用被告之幫助，使被害人甲
    ○○在遭該詐騙集團成員施用詐術後而陷於錯誤，因而轉帳
    至被告所提供之陽信商銀帳戶，是被告係參與詐欺罪構成要
    件以外之行為，應認其所為係幫助犯而非正犯行為，故核被
    告所為，係犯刑法第30條第1項、第339條第1項幫助詐欺取
    財罪。被告前有如事實欄所載之前科紀錄等情，有台灣高等
    法院被告前案紀錄表一份在卷可稽。查被告於有期徒刑執行
    完畢後，五年內故意再犯本件法定刑有期徒刑以上之罪，依
    刑法第47條第1項之規定，構成累犯，並加重其刑。另被告
    幫助他人犯罪，為從犯，應依刑法第30第2項規定，減輕其
    刑，並先加後減之。
八、爰審酌被告乙○○有犯罪事實欄所載之前科執行紀錄（見卷
    附臺灣高等法院被告前案紀錄表），素行非佳，因貪圖小利
    ，即交付帳戶之存摺、提款卡及提款密碼供他人作為不法目
    的使用，影響社會金融交易秩序及助長詐欺活動之發生，並
    因此增加被害人事後向幕後詐騙集團成員追償及刑事犯罪偵
    查之困難，殊為不該，且始終否認犯行，造成被害人甲○○
    損失8萬5千元暨檢察官之求刑等一切情狀，量處如主文所示
    之刑，並諭知易科罰金之折算標準。
據上論斷，刑事訴訟法第299條第1項前段，刑法第30條、第339
條第1項、第47條第1項、第41條第1項前段，刑法施行法第1條之
1，判決如主文。
本案經檢察官吳坤城到庭執行職務。
中    華    民    國    99    年    7     月    1     日
                  刑事第十二庭  審判長法  官  卓穎毓
                                      法  官  周宛瑩
                                      法  官  莊玉熙
以上正本證明與原本無異。
如不服本判決應於收受本判決後10日內向本院提出上訴書狀，並
應敘述具體理由。其未敘述上訴理由者，應於上訴期間屆滿後20
日內向本院補提理由書狀（均須按他造當事人之人數附繕本）「
切勿逕送上級法院」。
                                      書記官  余富誠
中    華    民    國    99    年    7     月    2     日
附錄本案論罪科刑法條全文：
刑法第339條第1項
意圖為自己或第三人不法之所有，以詐術使人將本人或第三人之
物交付者，處五年以下有期徒刑、拘役或科或併科一千元以下罰
金。
刑法第30條
幫助他人犯罪者，為從犯。雖他人不知幫助之情者，亦同。
從犯之處罰，得按正犯之刑減輕之。

司法院資訊處製作；財團法人民間司法改革基金會備份。
